【裁判字號】    97,抗,1714
【裁判日期】    971031
【裁判案由】    返還提存物
【裁判全文】
臺灣高等法院民事裁定                  97年度抗字第1714號
抗  告  人  丁○○
送達代收人  丙○○
上列抗告人因與相對人戊○○等間返還提存物事件，對於中華民
國97年8月15日臺灣臺北地方法院97年度聲字第2992號所為裁定
提起抗告，本院裁定如下：
    主      文
抗告駁回。
抗告訴訟費用由抗告人負擔。
    理      由
一、抗告人於原法院聲請意旨略以：伊前遵原法院96年度聲字第
    302號民事裁定，為聲請停止原法院95年度執字第23283號強
    制執行程序，曾提供新台幣（下同）76萬1155元為擔保金，
    並以原法院96年度存字第1455號提存事件提存在案。茲因伊
    就該執行程序所提起之異議之訴，業經達成訴訟上和解而終
    結，伊並定20日以上期間催告受擔保利益人即相對人戊○○
    、乙○○、甲○○（下合稱相對人）行使權利而未行使，而
    依法聲請發還擔保金等語，並提出提存書、停止執行裁定、
    和解筆錄、郵局存證信函、掛號郵件簽收清單等為證。
二、原裁定意旨略以：抗告人係提供擔保而聲請裁定停止原法院
    95年度執字第23283號強制執行程序，其受擔保利益人為執
    行債權人台北縣新店市公所。而本件相對人並非原法院95年
    度執字第23283號強制執行程序之債權人，不因該執行程序
    停止而受有損害，自非前開擔保金之受擔保利益人，則抗告
    人雖通知彼等對擔保金行使權利而未行使，仍與得聲請發還
    擔保金之要件不合，因而裁定駁回抗告人之聲請。
三、抗告意旨則以：台北縣新店市公所前執確定判決聲請原法院
    民事執行處以95年度執字第23283號對伊及相對人實施返還
    房屋等強制執行程序，伊依原法院96年度聲字第302號裁定
    提供擔保而聲請停止執行，嗣該異議之訴於上訴本院後，伊
    與新店市公所達成和解，而因相對人並非受擔保利益人，故
    未於和解筆錄具名同意伊取回擔保金。嗣伊執和解筆錄聲請
    取回提存物，提存所仍以伊對於本件相對人無提存法第16條
    第1項各款所定得取回提存物之證明文件，而不准取回，伊
    始另行定期通知相對人行使權利，因相對人期滿仍未行使，
    伊因此聲請返還提存物，應有理由，為此提起本件抗告等語
    。
四、按訴訟終結後，供擔保人證明已定20日以上之期間，催告受
    擔保利益人行使權利而未行使者，法院應依供擔保人之聲請
    ，以裁定命返還其提存物，民事訴訟法第104條第1項第3款
    定有明文。前開規定，於其他依法令供訴訟上之擔保者準用
    之，並為同法第106條所規定。
五、經查：
（一）原法院95年度執字第23283號強制執行程序，係由第三人
      台北縣新店市公所持原審91年度重訴字第1609號、本院92
      年度上字第304號、最高法院95年度台上字第315號確定判
      決為執行名義，向原法院聲請對本件抗告人及第三人劉克
      剛、李麗貞、劉皖婷為強制執行。而抗告人、劉克剛、劉
      克錦、湯劉巧蓉（下稱抗告人等）於該強制執行程序進行
      中，對台北縣新店市公所及本件相對人合併提起債務人異
      議之訴及返還房屋及不當得利等訴訟（案列96年度訴字第
      573號），並向原法院聲請以96年度聲字第302號裁定，准
      抗告人等供擔保76萬1155元後，原法院95年度執字第2328
      3號強制執行程序，在原審96年度訴字第573號異議之訴事
      件判決確定前應暫予停止。而抗告人即依該裁定所示以原
      法院96年度存字第1455號提存事件提存擔保金76萬1155元
      ，聲請停止上開執行程序在案，有原法院96年度聲字第30
      2號裁定、96年度存字第1455號提存書、96年度訴字第573
      號判決可稽（見原法院卷第5頁至第12頁）。從而，上開
      強制執行程序之受擔保利益人，應為執行債權人台北縣新
      店市公所，而相對人與抗告人同為該強制執行事件之債務
      人，即不因抗告人聲請停止強制執行程序，而受有任何損
      害，顯非抗告人供擔保聲請停止執行之受擔保利益人至明
      。且不因原法院96年度聲字第302號停止執行之裁定贅列
      戊○○、乙○○、甲○○為相對人而使其等成為受擔保利
      益人，亦無疑義。
（二）本件抗告人依民事訴訟法第106條準用第104條第1項第3款
      規定，聲請返還原法院96年度存字第1455號提存事件之擔
      保金，依法須通知受擔保利益人行使權利而未行使，始屬
      相符。而本件相對人既非該提存事件擔保金之受擔保利益
      人，則抗告人以其曾通知相對人對擔保金行使權利而未行
      使為由，聲請領回擔保金，顯與前開規定之要件不合，自
      不應准許。原法院因而裁定駁回抗告人之聲請，並無不合
      。抗告意旨指摘原裁定不當，求予廢棄，為無理由，應予
      駁回。至於原法院96年度聲字第302號裁定當事人欄雖贅
      列戊○○、乙○○及甲○○為聲請停止執行事件之相對人
      ，其等仍不因此成為受擔保利益人，而受擔保利益人台北
      縣新店市公所業已同意抗告人取回原法院96年度存字第14
      55號提存款中之63萬1205元，固有本院96年度上字第496
      號和解筆錄可稽（見原法院卷第13頁），惟仍屬抗告人得
      否另行聲請原法院更正裁定及另向提存所聲請返還擔保之
      問題，尚非本件所得審究，併予敘明。
六、據上論結，本件抗告為無理由，裁定如主文。
中    華    民    國    97    年    10    月    31    日
                  民事第十四庭
                        審判長法  官  張  蘭
                              法  官  邱瑞祥
                              法  官  黃麟倫
正本係照原本作成。
本裁定除以適用法規顯有錯誤為理由，並經本院許可外，不得再
抗告。如提起再抗告，應於收受後10日內委任律師為代理人向本
院提出再抗告狀。並繳納再抗告費新台幣１千元。
中    華    民    國    97    年    10    月    31    日
                              書記官  王敬端


司法院資訊處製作；財團法人民間司法改革基金會備份。
